臺灣臺中地方法院民事判決　96年度重訴字第417號
原　　　告　怡菖股份有限公司
法定代理人　乙○○
訴訟代理人　陳偉民律師
被　　　告　丙○○
　　　　　　　　　　　　號4樓.
　　　　　　甲○○
上列當事人間請求損害賠償事件，原告提起附帶民事訴訟後經本
院刑事庭移送前來 (96年度附民字第11號)，本院於96年12月11
日言詞辯論終結，判決如下：
    主    文
被告應連帶給付原告新台幣肆佰貳拾貳萬捌仟肆佰肆拾玖元及自
民國九十六年二月二十二日起至清償日止，按年息百分之五計算
之利息。
訴訟費用由被告連帶負擔。
本判決於原告以新台幣壹佰伍拾萬元供擔保後，得假執行；但被
告如以新台幣肆佰貳拾貳萬捌仟肆佰肆拾玖元為原告預供擔保，
得免為假執行。
    事實及理由
壹、程序部分：
    本件被告經合法通知，未於言詞辯論期日到場，核無民事訴
    訟法第386條各款所列情形，爰依原告之聲請，由其一造辯
    論而為判決，合先敘明。
貳、實體部分：
一、原告主張：被告甲○○係址設台北縣三峽鎮○○路65巷10號
    5 樓之兆億國際實業有限公司（下稱兆億公司）總經理，負
    責兆億公司大陸工廠之業務，兆億公司實際由被告丙○○ (
    被告甲○○之妹王淑珍之同居男友)出資設立及經營，並由
    被告丙○○尋得未實際出資之黃勝登記為人頭負責人。兆
    億公司自民國93年間即由被告甲○○出面，陸續向原告訂購
    大底鞋材，而由原告之大陸工廠直接交貨予兆億公司之大陸
    工廠，製造成鞋交予訴外人汎可貿易有限公司（下稱汎可公
    司）指定之外國客戶。不料，兆億公司在94年8月初即已陷
    於週轉困難，並無能力支付積欠原告貨款，竟於原告向兆億
    公司請求給付自94年6月26日起至同年7月底止之貨款新台幣
    ( 下同)162 萬5574元時，被告甲○○明知兆億公司無力清
    償、亦無辦理房屋或信用貸款支付貨款之規劃及可能，原告
    若知悉兆億公司之財務狀況，應不會繼續供貨予兆億公司，
    被告二人竟基於意圖為自己不法所有之概括犯意聯絡，推由
    被告甲○○向原告公司之負責人乙○○佯稱兆億公司係伊及
    伊妹婿共同開設，伊妹婿是負責人，兆億公司支票已用完，
    承諾以房屋辦理貸款支應貨款，保證沒有問題，請原告繼續
    供貨予兆億公司，使原告公司信以為真而陷於錯誤，陸續將
    兆億公司於94年8月間所訂購價值386萬4340元之大底鞋材交
    予兆億公司；其後原告分別於94年10月初及11月初請求給付
    貨款時，被告二人仍承上犯意，以同一詐術，使原告公司之
    法定代理人乙○○信以為真，陷於錯誤，又分別將兆億公司
    於94年10月及11月間所訂購價值各為26萬9133元及9萬4976
    元之大底鞋材交予兆億公司，嗣兆億公司在台營業處所及大
    陸工廠旋即於94年11月底遷移不明，原告公司追索貨款無著
    始知受騙，爰依民法第184條第1項及第185條規定，訴請被
    告賠償上開詐騙損失共422萬8449元(0000000+269133+94976
    =0000000元)等語。並聲明：(一)被告應連帶給付原告422萬84
    49元及自96年2月22日起至清償日止，按年息5%計算之利息
    (原告嗣於本院96年12月11日言詞辯論期日撤銷逾上開金額
    之請求，並撤回當日追加94年9月份交付之貨物損失69萬432
    元)，(二)訴訟費用由被告連帶負擔，(三)原告願供擔保請准宣
    告假執行。
二、被告甲○○未於最後言詞辯論期日到庭，惟據其先前到庭陳
    述略謂：兆億公司在94年8月間確實沒有足夠款項給付兆億
    公司之貨款，可以說是週轉不靈，但在94年8月間並未向原
    告表示兆億公司準備辦理房屋抵押或信用貸款以清償所積欠
    之貨款，是直到94年11月間從大陸回來才跟怡菖承諾過辦理
    貸款以清償貨款等語。被告丙○○則未於言詞辯論期日到庭
    ，亦未提出書狀作何聲明或陳述。
三、本院得心證之理由：
  (一)原告主張被告甲○○係兆億公司總經理，負責兆億公司大陸
    工廠之業務，兆億公司實際由被告丙○○ (被告甲○○之妹
    王淑珍之同居男友)出資設立及經營，並由被告丙○○尋得
    未實際出資之黃勝登記為人頭負責人。兆億公司自93年間
    即由被告甲○○出面，陸續向原告訂購大底鞋材，而由原告
    之大陸工廠直接交貨予兆億公司之大陸工廠，製造成鞋交予
    訴外人汎可公司指定之外國客戶。兆億公司在94年8月初即
    已陷於週轉困難，並無能力支付積欠原告貨款，以及原告在
    94年8月、同年10月及11月間仍陸續提供價值386萬4340元、
    26 萬9133元及9萬4976元之大底鞋材予兆億公司等情，業據
    原告提出與所述相符之請款單、訂購單、出貨單及臺灣臺中
    地方法院檢察署95年度偵字第25923號、25932號起訴書影本
    為證，復為被告甲○○所不爭執，而被告丙○○則未於言詞
    辯論期日到庭，亦未提出書狀作何聲明或陳述，本院依調查
    證據之結果，堪認原告上開主張屬實。
  (二)原告又主張被告二人於原告向兆億公司請求給付自94年6 月
    26日起至同年7月底止之貨款162萬5574元之際，被告二人明
    知兆億公司已陷於週轉困難，並無能力支付積欠原告貨款，
    亦無辦理房屋或信用貸款支付貨款之規劃及可能，原告若知
    悉兆億公司之財務狀況，應不會繼續供貨予兆億公司，被告
    二人竟基於意圖為自己不法所有之概括犯意聯絡，推由被告
    甲○○向原告公司之負責人乙○○佯稱兆億公司係伊及伊妹
    婿共同開設，伊妹婿是負責人，兆億公司支票已用完，承諾
    以房屋辦理貸款支應貨款，保證沒有問題，請原告繼續供貨
    予兆億公司，使原告公司信以為真而陷於錯誤，而陸續提供
    94年8月、10月及11月之大底鞋材予兆億公司等情，雖為被
    告甲○○所否認，並以前揭情詞置辯；被告丙○○則未於言
    詞辯論期日到庭，亦未提出書狀作何聲明或陳述。惟查：原
    告出賣大底鞋材予被告公司後，雙方間係每個月結帳請款等
    情，已據原告陳述在卷，並有原告提出之上開訂購單、出貨
    單及請款單在卷足憑，堪信屬實。而原告於94年8月初向兆
    億公司請求給付自94年6月26日起至同年7月底止之貨款162
    萬5574元之際，兆億公司已陷於轉週困難，對於積欠原告94
    年8月至10月之貨款均未曾支付等情，亦據被告甲○○陳述
    在卷。本院審酌兩造間之交易按月結帳請款，兆億公司對於
    原告請求給付94年6月26日起至同年7月底止之貨款162萬557
    4元部分，已有遲延，依一般社會上之經驗法則，原告如未
    能取得確保貨款債權之承諾，應不致於再於94年8月、同年
    10月及11月仍陸續提供價值高達386萬4340元、26萬9133元
    及9萬4976元之大底鞋材予兆億公司，故認為原告主張其於
    94年8月初向兆億公司請領94年6月26日起至同年7月底止之
    貨款162萬5574元時，被告二人承諾以房屋辦理貸款支應貨
    款，保證沒有問題而使原告繼續供貨予兆億公司等情，應屬
    可採。
  (三)按因故意或過失，不法侵害他人之權利者，負損害賠償責任
    ；又數人共同不法侵害他人之權利者，連帶負損害賠償責任
    ，民法第184條第1項前段、第185條第1項定有明文。本件被
    告甲○○係兆億公司之總經理，負責大陸工廠之業務，被告
    丙○○則為兆億公司實際出資及經營者，其二人均知稔兆億
    公司之財務在94年8月間已陷於週轉困難，並無能力支付積
    欠原告貨款，亦無辦理房屋或信用貸款支付貨款之規劃及可
    能，原告若知悉兆億公司之財務狀況，應不會繼續供貨予兆
    億公司，被告二人竟基於意圖為自己不法所有之概括犯意聯
    絡，佯稱將以房屋或信用貸款支付貨款，並保證沒有問題詐
    騙原告使陷於錯誤陸續提供價值386萬4340元、26萬9133元
    及9萬4976元之大底鞋材予兆億公司，致原告受有422萬8449
    元 (計算式：0000000+269133+94976=0000000元)之損害，
    詳如前述，被告自應依上開民法第184條第1項前段及第185
    條第1項規定負連帶賠償責任。復按給付無確定期限者，債
    務人於債權人得請求給付時，經其催告而未為給付，自受催
    告時起，負遲延責任，其經債權人起訴而送達訴狀，或依督
    促程序送達支付命令，或為其他相類之行為者，與催告有同
    一之效力；債務人遲延者，債權人得請求其賠償因遲延而生
    之損害；遲延之債務，以支付金錢為標的者，債權人得請求
    依法定利率計算之遲延利息；又應付利息之債務，其利率未
    經約定，亦無法律可據者，週年利率為百分之五，民法第22
    9條第2項、第231條第1項、第233條第1項前段、第203條分
    別定有明文。從而，原告據以請求被告連帶給付422萬8449
    元，以及自96年2月22日起(本件起訴狀繕本分別於96年1月
    4日、同年2月21日送達被告甲○○、丙○○)至清償日止，
    按年息5%計算之利息，洵屬有據，應予准許。又原告陳明願
    供擔保聲請宣告假執行，核無不合，爰酌定相當之擔保金額
    准許之，併依職權宣告被告預供相當之擔保金額免為假執行
    ，附予敘明。
參、訴訟費用負擔及假執行宣告之依據：民事訴訟法第85條第
    2項、第390條第2項、第392條第2項。
中　　華　　民　　國　　96　　年　　12　　月　　28　　日
                  民事第三庭    法  官  王永春
正本係照原本作成。
如對本判決上訴，須於判決送達後20日內向本院提出上訴狀。
中　　華　　民　　國　　96　　年　　12　　月　　28　　日
                                書記官  鄭淑英
